【裁判字號】    99,訴,1179
【裁判日期】    990630
【裁判案由】    毒品危害防制條例
【裁判全文】
臺灣板橋地方法院刑事判決              99年度訴字第1179號
公  訴  人  臺灣板橋地方法院檢察署檢察官
被      告  甲○○
上列被告因違反毒品危害防制條例案件，經檢察官提起公訴（99
年度毒偵字第1582號），被告於本院準備程序進行中就被訴事實
為有罪之陳述，經本院告知簡式審判程序意旨，並聽取公訴人、
被告之意見後，本院裁定依簡式審判程序審理，判決如下：
    主  文
甲○○施用第一級毒品，累犯，處有期徒刑捌月，扣案之已使用
注射針筒壹支沒收。
    事  實
一、甲○○前曾於民國88年間，因施用毒品案件，經本院以88年
    度毒聲字第5247號裁定送觀察、勒戒後，認無繼續施用毒品
    傾向，於88年9 月8 日釋放出所，並經臺灣板橋地方法院檢
    察署檢察官以88年度毒偵字第488 號為不起訴處分確定；於
    94年間，因施用毒品案件，經本院以94年度毒聲字第2500號
    裁定觀察、勒戒後，認無繼續施用毒品之傾向，並經臺灣板
    橋地方法院檢察署檢察官以95年度毒偵緝字第172 號為不起
    訴處分確定；於96年間，因詐欺案件，經臺灣士林地方法院
    以96年度簡字第355 號判處有期徒刑3 月，復經同院以96年
    度聲減字第1281號裁定減刑為有期徒刑1 月又15日，其於96
    年12月5 日易科罰金執行完畢，另因施用毒品案件，經本院
    以96年度訴字第3871號判處有期徒刑10月確定；於97年間，
    因竊盜案件，經本院以97年度簡字第3176號判處有期徒刑6
    月確定，因施用毒品案件，經本院以97年度訴字第1710號判
    處有期徒刑10月確定，上開3 案件，嗣經本院以97年度聲字
    第5582號裁定其應執行有期徒刑2 年確定，經接續執行後，
    於98年10月22日假釋出監，所餘刑期付保護管束，迄99年1
    月6 日因保護管束期滿未經撤銷假釋，未執行之刑以已執行
    完畢論（本件構成累犯）。詎竟仍未戒除毒癮，仍基於施用
    第一級毒品之犯意，於99年2 月8 日某時許，在不詳地點，
    以針筒注射之方式，施用第一級毒品海洛因1 次。嗣於同日
    下午1 時40分許，在臺北縣三重市○○○路、同安東街口，
    為警查獲，並扣得供其施用毒品之已使用注射針筒1 支，且
    經採集其尿液送驗均呈海洛因代謝物嗎啡類陽性反應，始查
    悉上情。
二、案經臺北縣政府警察局三重分局報請臺灣板橋地方法院檢察
    署檢察官偵查起訴。
    理  由
一、按除被告所犯為死刑、無期徒刑、最輕本刑為三年以上有期
    徒刑之罪或高等法院管轄第一審案件者外，於第一次審判期
    日前之準備程序進行中，被告先就被訴事實為有罪之陳述時
    ，審判長得告知被告簡式審判程序之旨，並聽取當事人、代
    理人、辯護人及輔佐人之意見後，裁定進行簡式審判程序，
    刑事訴訟法第273 條之1 第1 項定有明文。經核本件被告甲
    ○○所犯係死刑、無期徒刑、最輕本刑為三年以上有期徒刑
    以外之罪，其於準備程序中就被訴之事實為有罪陳述，經法
    官告知簡式審判程序之旨，並聽取公訴人、被告之意見後，
    本院爰依首揭規定，合議裁定由受命法官獨任進行簡式審判
    程序，合先敘明。
二、上開犯罪事實，業據被告甲○○於本院準備程序及審理中自
    白不諱，並有為警查獲之已使用注射針筒1 支扣案可證，復
    有現場照片4 張附卷可參。又被告經警查獲後，於99年2 月
    8 日，在臺北縣政府警察局三重分局大同派出所採尿液，經
    送臺灣檢驗科技股份有限公司以酵素免疫分析法初驗及氣相
    層析質譜儀複驗，均呈鴉片類陽性反應，此有臺灣檢驗科技
    股份有限公司濫用藥物尿液檢驗報告1 紙在卷可稽。綜上所
    述，足認被告自白與事實相符，本件事證明確，被告犯行，
    洵堪認定。
三、按觀察、勒戒或強制戒治執行完畢釋放後，5 年內再犯施用
    第一、二級毒品之罪者，檢察官應依法追訴，毒品危害防制
    條例第23條第2 項定有明文。本案被告曾接受觀察勒戒，其
    本案犯罪時間距離第1 次觀察勒戒執行完畢日（即88年9 月
    8 日）雖已逾5 年，惟按「施用第一、二級毒品為犯罪行為
    ，毒品危害防制條例第10條第1 項及第2 項各定有處罰明文
    。故施用該毒品者，依前揭規定本應科以刑罰，惟基於施用
    毒品之人，兼有病患屬性，乃於刑事政策上對合於一定條件
    之施用者，依同條例第20條、第23條之規定，施以觀察、勒
    戒及強制戒治之治療，期以保安處分替代刑罰，戒斷其身、
    心癮。嗣因其程序過於繁雜，上揭條例於92年7 月9 日修正
    公布，自93年1 月9 日施行，將該第20條、第23條之保安處
    分程序，單純區分為『初犯』、『5 年內再犯』及『5 年後
    再犯』3 種；依其立法理由之說明：『初犯』，經觀察、勒
    戒或強制戒治後，應為不起訴處分或不付審理之裁定；經觀
    察、勒戒或強制戒治執行完畢釋放後，『5 年內再犯』者，
    因其再犯率甚高，原實施之觀察、勒戒及強制戒治既已無法
    收其實效，爰依法追訴或裁定交付審理。至於經觀察、勒戒
    或強制戒治執行完畢釋放後，『5 年後再犯』者，前所實施
    之觀察、勒戒或強制戒治已足以遮斷其施用毒品之毒癮，為
    期自新及協助其斷除毒癮，仍適用『初犯』規定，先經觀察
    、勒戒或強制戒治之程序。從而依修正後之規定，僅限於『
    初犯』及『5 年後再犯』二種情形，始應先經觀察、勒戒或
    強制戒治程序，不能逕行起訴，亦即設為施用毒品罪起訴條
    件之限制。但倘被告於5 年內已再犯，經依法再為保安處分
    或追訴處罰者，縱其第3 次（或第3 次以上）施用毒品之時
    間，在初犯之保安處分執行完畢釋放5 年以後，即非屬『5
    年後再犯』之情形，且因前有『5 年內再犯』情形，顯見其
    再犯率甚高，原實施之保安處分無法收其實效，毋庸仍予寬
    典處遇，而應依該條例第10條逕予刑罰制裁。至於第3 次（
    或第3 次以上）施用毒品之時間，是否宜有期間限制？以多
    久為適宜？則分屬刑事政策、專門醫學之範圍，非審判機關
    所能決定，有待循立法途徑解決（修正前肅清煙毒條例第9
    條第7 項規定施用毒品斷癮後，三犯者，處死刑或無期徒刑
    ，即本此旨），此為本院最新之統一見解」（最高法院98年
    度台非字第128 號判決參照）。查被告於88年9 月8 日觀察
    勒戒執行完畢後之94年間，另因施用毒品案件，經本院以94
    年度毒聲字第2500號裁定觀察、勒戒後，認無繼續施用毒品
    之傾向，並經臺灣板橋地方法院檢察署檢察官以95年度毒偵
    緝字第172 號為不起訴處分確定；於96年間，因施用毒品案
    件，經本院以96年度訴字第3871號判處有期徒刑10月確定；
    於97年間，因施用毒品案件，經本院以97年度訴字第1710號
    判決判處有期徒刑10月確定，有臺灣高等法院被告前案紀錄
    表附卷足參，其既已於觀察勒戒執行完畢釋放後5 年內，再
    犯前揭施用毒品罪，則檢察官對其提起公訴，即屬合法。
四、查海洛因係毒品危害防制條例第2 條第2 項第1 款所稱之第
    一級毒品。核被告甲○○所為，係犯同條例第10條第1 項之
    施用第一級毒品罪。其施用第一級毒品前後，持有第一級毒
    品之低度行為，為施用之高度行為所吸收，不另論罪。被告
    前有如事實欄所述之犯罪科刑及執行情形，此有臺灣高等法
    院被告前案紀錄表1 份在卷可稽，其於有期徒刑執行完畢後
    ，5 年以內再故意犯本罪，應依刑法第47條第1 項規定論以
    累犯，並加重其刑。爰審酌被告有如事實欄所述之施用毒品
    前科紀錄，經觀察勒戒執行完畢，並經判刑執行完畢，仍無
    法戒絕毒癮，再次漠視法令禁制而犯本罪，惟其施用毒品所
    生危害，實以自戕身心健康為主，對於他人生命、身體、財
    產等法益，尚無明顯而重大之實害，兼衡其犯罪後坦承犯行
    之態度等一切情狀，量處如主文所示之刑。至扣案之已使用
    注射針筒1 支，係被告所有並供其施用毒品海洛因所用之物
    ，業據被告供明在卷，爰依刑法第38條第1 項第2 款規定宣
    告沒收。
據上論斷，應依刑事訴訟法第273 條之1 第1 項、第299 條第1
項前段，毒品危害防制條例第10條第1 項，刑法第11條前段、第
47條第1 項、第38條第1 項第2 款，判決如主文。
本案經檢察官簡志祥到庭執行職務。
中    華    民    國    99    年    6     月    30    日
                  刑事第一庭    法  官  連雅婷
以上正本證明與原本無異
如不服本判決應於送達後10日內向本院提出上訴狀
                                書記官  郭晉良
中    華    民    國    99    年    6     月    30    日
附錄本案論罪科刑法條全文：
毒品危害防制條例第10條
施用第一級毒品者，處 6 月以上 5 年以下有期徒刑。

司法院資訊處製作；財團法人民間司法改革基金會備份。
